臺灣臺南地方法院民事判決
110年度重訴字第349號
原      告  彰化商業銀行股份有限公司

法定代理人  凌忠嫄  
訴訟代理人  鄭崇宏  
被      告  陳怡誠  
            郭思潔  
上列當事人間請求清償借款事件，經本院於民國110年1月25日言
詞辯論終結，判決如下：
    主  文
被告陳怡誠應給付原告新臺幣6,024,434元，及自民國110年7月2
5日起至清償日止，按年息百分之1.67計算之利息，並自民國110
年8月26日起至清償日止，逾期在6個月以內者，按上開利率百分
之10，逾期超過6個月者，按上開利率百分之20計算之違約金，
違約金收取期數以9個月為限；如對被告陳怡誠之財產強制執行
無效果時，由被告郭思潔給付之。
訴訟費用新臺幣60,697元由被告陳怡誠負擔，如對被告陳怡誠之
財產強制執行無效果時，由被告郭思潔負擔。
   事實及理由
一、本件被告郭思潔經合法通知，無正當理由未於言詞辯論期日
    到場，核無民事訴訟法第386條所列各款情形，爰依原告之
    聲請，由其一造辯論而為判決。　
二、原告起訴主張：被告陳怡誠邀同被告郭思潔為保證人，於民
    國106年9月14日簽訂個人貸款專用借據，向原告借款新臺幣
    （下同）7,030,000元，約定借款期間自106年9月25日起至1
    26年9月25日，自借款日起依年金法按月於每月25日平均攤
    還本息，利率按原告定儲指標利率或季調利率加0.87％機動
    計息，如被告陳怡誠到期未能依約清償本金時，本金應自到
    期日（分期攤還者自約定攤還日）起，按前開約定利率計付
    遲延利息；如被告陳怡誠遲延清償本金或繳付利息時，未清
    償本金自到期日（分期攤還者自約定攤還日）起，逾期在6
    個月以內者，按上開借款利率百分之10，逾期超過6個月者
    ，按上開借款利率百分之20計付違約金，最高連續收取期數
    9期為限。詎被告陳怡誠自110年7月25日最後一次繳款後，
    即未還款，經查得被告陳怡誠於110年5月7日因存款不足拒
    絕往來，未清償票據共12張，金額達4,970,000元，尚未解
    除，依借據第14條第1項之約定，被告陳怡誠已喪失期限利
    益，所有借款視為全部到期，屢經原告催討，皆未獲置理。
    被告陳怡誠應一次清償積欠本金6,024,434元，及自110年7
    月25日起按年息3.67％（現行指標利率0.8％及加碼0.87％）計
    算之遲延利息暨違約金。被告郭思潔為借款保證人，如對被
    告陳怡誠之財產執行無效果時，應由被告郭思潔負清償責任
    。爰依消費借貸及保證之法律關係提起本件訴訟等語。並聲
    明：如主文第1項所示。
三、被告陳怡誠抗辯：我有向原告借款，並有簽立借據，我有跟
    原告協調還款，但原告表示要由法院判決，原告請求之違約
    金過高等語。並聲明：原告之訴駁回。
四、被告郭思潔未於言詞辯論期日到庭，亦未提出任何書狀作何
    聲明或陳述。
五、經查：
　㈠原告主張之事實，業據其提出與所述相符之個人貸款專用借
    據、貸放資料查詢、聯徵調查報告為證（見本院卷第19-40
    頁），被告陳怡誠對於其向原告借款未清償，個人貸款專用
    借據為其所簽立，其積欠原告主張之本息數額並不爭執(見
    本院卷第70頁)；被告郭思潔未於言詞辯論期日到場，亦未
    提出任何書狀或證據以供本院審酌，本院綜合上開事證，依
    證據調查之結果，堪信原告之主張為真實可信。
　㈡按稱消費借貸者，謂當事人一方移轉金錢或其他代替物之所
    有權於他方，而約定他方以種類、品質、數量相同之物返還
    之契約；借用人應於約定期限內，返還與借用物種類、品質
    、數量相同之物；遲延之債務，以支付金錢為標的者，債權
    人得請求依法定利率計算之遲延利息。但約定利率較高者，
    仍從其約定利率；當事人得約定債務人於債務人不履行時，
    應支付違約金，民法第474條第1項、第478條前段、第233條
    第1項、第250條第1項定有明文。次按稱保證者，謂當事人
    約定，一方於他方之債務人不履行債務時，由其代負履行責
    任之契約；保證債務，除契約另有訂定外，包含主債務之利
    息、違約金、損害賠償及其他從屬於主債務之負擔；保證人
    於債權人未就主債務人之財產強制執行而無效果前，對於債
    權人得拒絕清償，為民法第739、740、745條所明定。原告
    本於消費借貸及保證之法律關係，請求借款人即被告陳怡誠
    給付如主文第1項所示之欠款金額、利息及違約金，如對被
    告陳怡誠之財產強制執行無效果時，由保證人即被告郭思潔
    給付之，應屬有據。
　㈢約定違約金並無過高情事：
　⒈按當事人得約定債務人於債務不履行時，應支付違約金；約
    定之違約金額過高者，法院得減至相當之數額，民法第250
    條第1項、第252條分別有明文規定。當事人約定契約不履行
    之違約金過高者，法院固得依民法第252條以職權減至相當
    之數額，惟此規定乃係賦與法院得依兩造所提出之事證資料
    ，斟酌社會經濟狀況並平衡兩造利益而為妥適裁量、判斷之
    權限，非謂法院須依職權蒐集、調查有關當事人約定之違約
    金額是否有過高之事實，而因此排除債務人就違約金過高之
    利己事實，依辯論主義所應負之主張及舉證責任(最高法院1
    09年度台簡上字第20號判決意旨參照)。又約定違約金過高
    與否之事實，應由主張此項有利於己事實之債務人負舉證責
    任。至約定之違約金是否過高，應就債務人若能如期履行債
    務時，債權人可得享受之一切利益為衡量之標準，而非以僅
    約定一日之違約金額若干為衡量之標準(最高法院106年度台
    上字第2095號判決意旨參照)。
　⒉本件借貸屬金融業者放款之借款債權，除約定利率外，另約
    定逾期清償在6個月內者依約定利率10％，逾期超過6個月者
    依約定利率20％計算之違約金（見本院卷第22頁），核與一
    般金融業者違約金條款大致相同，兼衡上開違約金之約定，
    經被告陳怡誠事前同意，被告陳怡誠於訂約時，已盱衡自己
    履約之意願、經濟能力、應負擔違約金額等主、客觀因素，
    本諸自由意識及平等地位自主決定，認兩造約定違約金並無
    過高情事情事。是以，本於契約自由及私法自治之基本原則
    ，法院尚不得任意酌減，被告陳怡誠應受該違約金約定之拘
    束，被告陳怡誠抗辯原告請求9個月違約金額過高云云，應
    無可採。
六、末按訴訟費用，由敗訴之當事人負擔；法院為終局判決時，
    應依職權為訴訟費用之裁判，民事訴訟法第78條、第87條第
    1項分別定有明文。經核本件訴訟費用額確定為60,697元，
    依上開規定，自應由敗訴之被告負擔，爰確定訴訟費用負擔
    如主文第2項所示。　　
七、據上論結，本件原告之訴為有理由，判決如主文。　　
中　　華　　民　　國　　111 　年　　1 　　月　　27　　日
                  民事第一庭    法  官　張桂美
以上正本係照原本作成。
如不服本判決，應於送達後20日內，向本院提出上訴狀並表明上
訴理由（須附繕本）。如委任律師提起上訴者，應一併繳納上訴
審裁判費。 
中　　華　　民　　國　　111 　年　　2 　　月　　7 　　日
                                  書記官  林彥丞